臺灣雲林地方法院刑事裁定              100年度聲減字第9號
聲  請  人  臺灣雲林地方法院檢察署檢察官
受  刑  人  林宏宗
上列聲請人因受刑人數罪併罰有二裁判以上，聲請減刑及定其應
執行之刑，本院裁定如下：
    主  文
林宏宗所犯如附表編號１、２所示之罪刑，各減刑為有期徒刑肆
月又拾伍日、有期徒刑貳月，如易科罰金，均以銀元參佰元即新
臺幣玖佰元折算壹日，再與附表編號３所示罪刑，更定其應執行
之刑為有期徒刑捌月，如易科罰金，以銀元參佰元即新臺幣玖佰
元折算壹日。
    理  由
一、聲請意旨略以：受刑人林宏宗所犯如附表編號１至３所示各
    罪，先後經本院及臺灣桃園地方法院分別判處如附表編號１
    至３所示之刑，並均已確定在案，茲因其所犯如附表編號１
    至３所示之罪，犯罪時間均在民國96年4 月24日以前，核與
    中華民國九十六年罪犯減刑條例第2 條第1 項第3 款規定相
    符，而其中編號３所示之罪，已由原判決依該條例減刑，故
    僅就編號１、２所示之罪，聲請減刑，並聲請與附表編號３
    所示之罪已減得之刑，更定其應執行之刑。
二、按行為後法律有變更者，適用行為時之法律。但行為後之法
    律有利於行為人者，適用最有利於行為人之法律；刑法第2
    條第1 項定有明文。本件受刑人林宏宗行為後，刑法於94年
    2 月2 日修正公布，並於95年7 月1 日施行，茲就本案相關
    之新舊法比較臚列如下：
  (一)原刑法第41條規定：「（第1 項）犯最重本刑為5 年以下有
    期徒刑以下之刑之罪，而受6 個月以下有期徒刑或拘役之宣
    告，因身體、教育、職業、家庭之關係或其他正當事由，執
    行顯有困難者，得以1 元以上3 元以下折算1 日，易科罰金
    。但確因不執行所宣告之刑，難收矯正之效，或難以維持法
    秩序者，不在此限。（第2 項）併合處罰之數罪，均有前項
    情形，其應執行之刑逾6 月者，亦同。」依廢止前罰金罰鍰
    提高標準條例第2 條前段之規定，應就上開規定之數額提高
    為100 倍折算1 日，則本件受刑人林宏宗行為時之易科罰金
    折算標準，應以銀元300 元即新臺幣900 元折算1 日，縱數
    罪併罰而受逾6 月有期徒刑之宣告，仍得易科罰金。嗣刑法
    第41條修正為：「（第1 項）犯最重本刑為5 年以下有期徒
    刑以下之刑之罪，而受6 個月以下有期徒刑或拘役之宣告者
    ，得以新臺幣1,000 元、2,000 元或3,000 元折算1 日，易
    科罰金。但確因不執行所宣告之刑，難收矯正之效，或難以
    維持法秩序者，不在此限。（第2 項）前項規定於數罪併罰
    ，其應執行之刑未逾6 月者，亦適用之。」則新法將易科罰
    金之折算標準提高，復規定於數罪併罰受逾6 月有期徒刑之
    宣告刑者，不得易科罰金。經比較修法前後易科罰金折算標
    準，以95年7 月1 日修正施行前之規定，對受刑人林宏宗有
    利。
  (二)刑法第51條第5 款原規定：「宣告多數有期徒刑者，於各刑
    中之最長期以上，各刑合併之刑期以下，定其刑期。但不得
    逾20年。」嗣刑法第51條第5 款修正為：「宣告多數有期徒
    刑者，於各刑中之最長期以上，各刑合併之刑期以下，定其
    刑期。但不得逾30年。」比較新舊法之結果，以修正前刑法
    之規定對受刑人林宏宗較為有利。
  (三)綜上所述，本件經綜合比較結果，修正後刑法並非較有利於
    受刑人，依刑法第2 條第1 項前段規定，自應適用最有利於
    受刑人之行為時法即95年7 月1 日修正施行前刑法第41條第
    1 項前段、第2 項、第51條第5 款及廢止前罰金罰鍰提高標
    準條例第2 條之規定。
三、次按裁判確定前犯數罪者，併合處罰之，數罪併罰有二裁判
    以上者，依第51條之規定，定其應執行之刑，刑法第50條、
    第53條定有明文，故數罪併罰案件之執行完畢，係指數罪定
    應執行之刑後，已將該應執行之刑執行完畢而言，若僅數罪
    中之一罪所宣告之刑執行完畢，而數罪合併所定應執行之刑
    尚未執行完畢，應認為合於中華民國九十六年罪犯減刑條例
    第8 條第1 項所規定「執行未完畢」之要件（最高法院78年
    度第2 次刑事庭會議決議及臺灣高等法院96年7 月11日刑事
    庭庭長會議討論中華民國96年罪犯減刑條例法律問題【三】
    決議第2 號參照）。
四、經查，受刑人林宏宗所犯如附表所示之罪，業經本院及臺灣
    桃園地方法院分別判處如附表編號１至３所示之刑，均經確
    定在案，此有各該判決書及臺灣高等法院被告前案紀錄表各
    1 份在卷可稽，其中受刑人林宏宗所犯附表編號１、２所示
    之罪，犯罪時間均在96年4 月24日以前，合於前揭減刑條例
    第2 條第1 項第3 款之規定，且本件受刑人雖於其所犯如附
    表編號１、２所示之罪判決確定後，已先就該罪所宣告之刑
    執行完畢，惟附表編號３所示之罪迄今尚未執行完畢，依前
    揭說明，即符合前揭減刑條例第8 條第1 項所規定「執行未
    完畢」之要件。茲聲請人以本院為其中一裁判法院，聲請減
    刑並定應執行刑，本院審核認聲請為正當，應予准許，爰就
    受刑人林宏宗所犯如附表編號１、２所示之犯罪均減刑，並
    與其所犯如附表編號３業經減刑之罪所減得之刑，定其應執
    行之刑，併均諭知易科罰金之折算標準如主文所示。
五、依中華民國九十六年罪犯減刑條例第2 條第1 項第3 款、第
    8 條第1 項、第3 項、第10條、第12條，刑法第2 條第1 項
    前段，（修正前）刑法第41條第1 項前段、第2 項、第51條
    第5 款，廢止前罰金罰鍰提高標準條例第2 條、現行法規所
    定貨幣單位折算新臺幣條例第2 條，裁定如主文。
中    華    民    國    100   年    11    月    10    日
                  刑事第五庭  法  官  王 紹 銘
以上正本證明與原本無異。
如不服本裁定，應於裁定送達後5 日內向本院提出抗告狀（須附
繕本）。
                              書記官  洪 秀 虹
中    華    民    國   100    年    11    月    10    日